【裁判字號】    99,台上,911
【裁判日期】    990210
【裁判案由】    妨害性自主
【裁判全文】
最高法院刑事判決              九十九年度台上字第九一一號
上  訴  人  台灣高等法院高雄分院檢察署檢察官
被      告  甲○○
上列上訴人因被告妨害性自主案件，不服台灣高等法院高雄分院
中華民國九十七年一月二十八日第二審判決（九十六年度上訴字
第二二二八號；起訴案號：台灣屏東地方法院檢察署九十六年度
偵字第二三二號），提起上訴，本院判決如下：
    主  文
原判決撤銷，發回台灣高等法院高雄分院。
    理  由
本件原判決以公訴意旨略稱：被告甲○○於民國九十五年十月二
十一日三時許，與被害人Ａ女（基本資料詳卷）、鍾○○及劉○
○等四人，在○○縣○○鄉○○村某處，共同飲酒至四時許，Ａ
女不勝酒力，由劉○○帶往鍾○○房間休息。被告竟基於強制性
交之犯意，趁Ａ女上廁所之際，摀住其嘴巴，強拉進房，推倒、
壓制在床，強吻並脫其褲，將右手二指插入Ａ女陰道，復以生殖
器強行插入Ａ女陰道抽動二下，以此方式，違反Ａ女之意願，為
強制性交得逞。終因Ａ女極力抗拒並大聲呼救，被告始停止，Ａ
女則趁機打開房門逃出，經友人陪同報警查獲上情。因認被告涉
犯刑法第二百二十一條第一項之強制性交罪嫌云云。經審理結果
，認為不能證明被告犯罪，因而撤銷第一審之科刑判決，改判被
告無罪。固非無見。
惟查：(一)、法院之審判，係以檢察官擇為起訴之基本社會事實作
為訴訟客體，凡起訴書所載足以構成犯罪要件之事實，縱然漏列
起訴法條，仍在審判範圍之內，倘有未論，即有已受請求之事項
未予判決之違失，當然違背法令。本件起訴書既已載明被告係「
乘Ａ女上廁所之際，摀住Ａ女嘴巴……強拉Ａ女至房間內」，嗣
再進行性侵害行為（見起訴書第一頁犯罪事實欄第六、七行），
雖然起訴法條僅列載刑法第二百二十一條第一項強制性交罪名，
但上揭強拉進房之行為，是否該當於同法第三百零二條第一項之
剝奪行動自由罪構成要件？原判決未加論述、說明，難認無漏判
之違法。(二)、法院之判斷，其論述理由應前後一致，方為合法，
若有齟齬，即有判決理由矛盾之違誤，足以構成撤銷之原因。原
判決理由四內，已載明被告「到房間內，發現Ａ女躺在我床上，
就叫Ａ女起來，並且罵Ａ女」（見原判決第二頁倒數第二、三行
），似謂被告直承Ａ女確有在被告之房間床上；然其理由五－(四)
內，復認Ａ女所謂遭被告推倒在床上，加以性侵害之情，「與事
實不符」（見原判決第七頁第七、八行），非無前後矛盾之違失
。(三)、證據之取捨及證明力之判斷，雖屬事實審法院自由裁量判
斷之職權，但此項職權之行使，仍應受客觀存在之經驗法則、論
理法則所支配，否則並非適法，觀諸刑事訴訟法第一百五十五條
第一項規定即明。又在被告否認犯罪之情形下，法院固不能逕以
告訴人或被害人之證言，作為認定被告犯罪之唯一證據，但非不
可依憑調查所得之其他各項證據（含間接或情況證據資料），相
互印證、綜合判斷，非謂告訴人或被害人所為部分細節性之陳述
，尚非完全符合實情，即應全部不予採信。Ａ女迭在警詢及歷審
中一再堅指酒後遭穿「四角形」內褲之被告，強制壓在床上進行
性侵害，除將二指插入陰道，尚將陽具進入陰戶，抽送二下，因
Ａ女抗拒高聲呼叫而停止、離去（見警卷第八、十二頁；第一審
卷第五十三、五十四頁；原審卷第六十一頁），被告亦坦承確著
「四角形」內褲，在床上曾出手拉Ａ女（見警卷第三至五頁；〈
偵查中經傳未到，第一審通緝後，始因另案在監借提到案〉；第
一審卷第三十二頁背面），劉○○更證稱Ａ女確因酒醉到房間休
息，嗣伊聽見Ａ女大聲呼叫，過去看時，發現Ａ女蹲在房間外哭
稱遭「強姦」，Ａ女之乾哥接獲Ａ女電話，抵達現場質問被告是
否確為性侵害之人時，被告竟未說話（否認），（甚且）「一直
笑」（見警卷第十七頁；偵查卷第六、七頁；第一審卷第五十七
、五十八頁），鍾○○同供證確見Ａ女在房外蹲哭，打電話通知
乾哥，訴稱遭人「強姦」（見警卷第十四頁；偵查卷第八頁；第
一審卷第五十五、五十六頁）各等語，卷附鑑定報告且顯示Ａ女
左、右指甲上之微物，檢驗結果確符合被告之ＤＮＡ（見偵查卷
第十九頁），鑑定人侯○○尚陳稱Ａ女陰道內未查出被告之體液
或遺留殘屑物，恰與Ａ女所稱被告陽具祇抽插二下，無射精即停
止之情形無異（見原審卷第七十六頁），況Ａ女係在事發之日，
旋往醫院驗傷，迄至審理時，根本未向被告求償（見警卷第九頁
；第一審卷第五十九頁背面），似難認有不法存心而虛捏申告之
情狀。原審未就上揭諸多直接、間接證據予以綜合觀察、判斷，
而以Ａ女所言關於酒後休息之際，所上之廁所位置究竟在房間之
內或外面等細節問題，恐與實情不符，割裂評價上揭各證據資料
皆不足憑為不利被告認定之依據，是否符合客觀存在之經驗法則
、論理法則，要非無疑。且縱然認為尚不足以形成被告有罪之堅
強心證，但表面、初步之證據既然不利於被告，為求真實之發現
以維護公平正義，有無發動職權囑託進行測謊鑑定之必要性，似
非無慎酌餘地。以上，或為檢察官上訴意旨所指摘，或屬本院得
依職權調查之事項，應認原判決具有撤銷發回更審之原因。
據上論結，應依刑事訴訟法第三百九十七條、第四百零一條，判
決如主文。
中    華    民    國  九十九  年    二    月    十    日
                      最高法院刑事第十庭
                          審判長法官  花  滿  堂
                                法官  黃  正  興
                                法官  陳  東  誥
                                法官  林  錦  芳
                                法官  洪  昌  宏
本件正本證明與原本無異
                                      書  記  官
中    華    民    國  九十九  年    二    月  二十二  日
                                                      K

司法院資訊處製作；財團法人民間司法改革基金會備份。
